臺灣臺南地方法院刑事判決　　　　　　　 93年度易字第992號
公　訴　人　臺灣臺南地方法院檢察署檢察官
被　　　告　甲○○　男　31歲.
上列被告因違反毒品危害防制條例案件，經檢察官提起公訴（93
年度毒偵字第1729號），本院判決如下：
    主  文
甲○○施用第二級毒品，累犯，處有期徒刑玖月。
    事  實
一、甲○○曾因違反毒品危害防制條例案件，經臺灣高等法院臺
    南分院以90年度上易字第1166號判處有期徒刑八月確定，於
    民國九十一年九月二十一日執行完畢。又曾因施用第二級毒
    品案件，經本院以87年度毒聲字第29號裁定送觀察、勒戒後
    ，認無繼續施用毒品之傾向，由臺灣臺南地方法院檢察署檢
    察官於八十七年八月十五日，以87年度偵字第5420號為不起
    訴處分確定。復因施用第二級毒品案件，經本院以88年度毒
    聲字第1380號裁定送觀察、勒戒後，認有繼續施用毒品之傾
    向，再經本院以88年度毒聲字第1591號裁定令入戒治處所，
    施以強制戒治一年，後經本院以88年度毒聲字第2962號裁定
    停止戒治，所餘戒治期間，付保護管束，然其於保護管束期
    間，又再施用第二級毒品安非他命，經本院以89年度毒聲字
    第1518號裁定撤銷停止戒治，並令入戒治處所施以強制戒治
    ，而於九十一年一月十五日強制戒治執行完畢釋放出所。詎
    甲○○猶不知悔改，明知安非他命係毒品危害防制條例所明
    定之第二級毒品，不得持有及施用，竟另行基於施用第二級
    毒品安非他命之犯意，於前揭強制戒治執行完畢釋放後五年
    內，於九十三年七月十一日九時許，經警採尿往前回溯之九
    十六小時內之某時點，在不詳地點，施用第二級毒品安非他
    命一次。嗣於九十三年七月十一日八時四十分許，因與其父
    親發生口角，經警據報前往處理後，經甲○○於同日九時許
    ，同意採尿送驗，結果呈甲基安非他命陽性反應而查獲上情
    。
二、案經臺南縣警察局玉井分局報告臺灣臺南地方法院檢察署檢
    察官偵查起訴。
    理  由
一、訊據被告甲○○矢口否認有何施用第二級毒品安非他命之犯
    行，辯稱：不知為何尿液檢驗報告呈甲基安非他命陽性反應
    云云。經查：
  (一)按安非他命經口服投與後約百分之七十於二十四小時內自尿
    中排出，約百分之九十於九十六小時內自尿中排出，由於目
    前國內尿液中甲基安非他命之檢驗僅為鑑定其是否呈陽性反
    應尚未定其含量，且甲基安非他命成分之檢出與其投與方式
    、投與量、個人體質、採尿時間與檢測儀器之精密度等諸多
    因素有關，因此僅憑尿液中呈安非他命陽性反應，並無法確
    實推算吸食時間距採集時間之長短，惟依上述資料推斷，最
    長可能不會超過四日，業經行政院衛生署藥物食品檢驗局於
    八十一年二月八日以（八一）藥檢壹字第００一一五六號函
    述明此旨綦詳。又按酵素免疫分析法及快速薄層層析法（Ｔ
    ＯＸＩ─ＬＡＢ）此二項篩檢方法，確實有因藥品或食物因
    交叉反應（ｃｒｏｓｓｒｅａｃｔｉｏｎ），可在尿液測試
    中產生偽陽性（ｆａｌｓｅｐｏｓｉｔｉｖｅ）之安非他命
    或嗎啡反應，然氣相層析質譜議（ＧＣ／ＭＳｇａｓｃｈｒ
    ｏ—ｍａｔｏｇｒａｐｈｙ／ｍａｓｓｓｐｅｃｔｒｏｍｅ
    ｔｒｙ），乃目前就藥物篩檢結果必須進一步確認時所最常
    採用之確認方法，在良好的操作條件之下，以氣相層析質譜
    儀作藥物及其代謝物之定性及定量分析，幾乎不會有偽陽性
    反應產生，有行政院國軍退除役官兵輔導委員會臺北榮民總
    醫院八十三年四月七日（八三）北總內字第Ｏ三Ｏ五九號函
    示可稽。
  (二)被告甲○○坦承其親自排放並封緘、捺印之九十三年七月十
    一日九時許經警採尿之尿液檢體（檢體編號Ｅ９３００４號
    ），經送臺南縣衛生局檢驗之結果，呈甲基安非他命陽性反
    應，有臺南縣警察局玉井分局偵辦毒品危害防制條例涉嫌人
    尿液送驗名冊及臺南縣衛生局九十三年八月十六日尿液檢驗
    成績書各一紙存卷（詳警卷第十頁、第十二頁）可稽。又該
    尿液檢體經再送請長榮大學毒物研究中心複驗，經該中心以
    ＥＩＡ酵素免疫分析法篩檢，並以氣相層析質譜儀法（ＧＳ
    ／ＭＳ）進行確認，複驗之結果，仍呈甲基安非他命陽性反
    應，有長榮大學毒物研究中心九十三年十月六日濫用藥物確
    認報告一紙附卷（詳偵查卷第十三頁）可稽。揆諸上開說明
    ，被告甲○○既於九十三年七月十一日九時許經警採其尿液
    檢體，送臺南縣衛生局及長榮大學毒物研究中心分別進行初
    驗及複驗，其中長榮大學毒物研究中心又以氣相層析質譜儀
    法（ＧＳ╱ＭＳ）進行確認檢驗，結果均呈甲基安非他命陽
    性反應，自堪認被告甲○○至遲於九十三年七月十一日九時
    許往前回溯之九十六小時內之某時點，確有在某不詳地點，
    施用第二級毒品安非他命一次之犯行無訛。
  (三)另高雄市立小港醫院雖曾於九十三年十一月十日以高醫港秘
    字第０９３０００１９５４號函覆：被告甲○○曾於九十三
    年九月十日至該院看診，並開立二十八日之藥物ＲＩＳＰＥ
    ＲＩＤＡＬ（ＲＩＳＰＥＲＩＤＯＮＥ、理思必妥）供被告
    甲○○服用，有高雄市立小港醫院九十三年十一月十日高醫
    港秘字第０９３０００１９５４號函暨函覆之病情說明一紙
    存卷（詳偵查卷第二一頁、第二二頁）可憑。然被告甲○○
    係於九十三年九月十日始至該院就診，縱曾服用上開藥物，
    亦與其先前之九十三年七月十一日九時許經警採尿送驗之尿
    液檢體無涉。況因ＲＩＳＰＥＲＩＤＡＬ（ＲＩＳＰＥＲＩ
    ＤＯＮＥ、理思必妥）非安非他命或甲基安非他命，亦不會
    代謝成安非他命或甲基安非他命，故服用後尿液不致檢出安
    非他命或甲基安非他命陽性反應，且安非他命、甲基安非他
    命為國內禁止使用之第二級毒品，經行政院衛生署許可登記
    之藥品，均不含安非他命或甲基安非他命，有行政院衛生署
    管制藥品管理局九十三年十一月二十六日管檢字第０９３０
    ０１１４９６號函一份附卷（詳偵查卷第二八頁）可憑。故
    而，縱認被告甲○○於九十三年七月十一日九時許經警採尿
    前，確實服用藥物ＲＩＳＰＥＲＩＤＡＬ（ＲＩＳＰＥＲＩ
    ＤＯＮＥ、理思必妥），亦不致因代謝而致尿液檢驗之結果
    呈甲基安非他命陽性反應。
  (四)被告甲○○雖於偵查中辯稱：伊認為尿液檢驗結果呈甲基安
    非他命，是因為伊服用精神科之藥物所致云云。惟查：經本
    院依被告甲○○所供陳，其曾於九十三年間就醫之高雄市立
    小港醫院及財團法人奇美醫院臺南分院，函調被告甲○○於
    九十三年一月一日起至同年七月十二日止之病歷資料與開立
    藥物之名稱後。被告甲○○曾於九十三年一月十九日至高雄
    市立小港醫院精神科就診，開立藥物有ＲＩＳＰＥＲＩＤＡ
    Ｌ（ＲＩＳＰＥＲＩＤＯＮＥ、理思必妥），用藥期間為二
    十八日，並於同年二月五日至高雄市立小港醫院之精神科及
    泌尿科就診，精神科開立之藥物亦有ＲＩＳＰＥＲＩＤＡＬ
    （ＲＩＳＰＥＲＩＤＯＮＥ、理思必妥），用藥期間分別為
    二十八日及二十一日；另九十三年一月一日起至同年七月十
    二日止，被告甲○○則未曾至財團法人奇美醫院臺南分院就
    醫，有高雄市立小港醫院九十四年一月十八日高醫港秘字第
    ０９４０００００９１號函暨函覆之病歷資料及財團法人奇
    美醫院臺南分院九十四年二月一日九四美分字第００１９號
    函暨函覆之病歷資料在卷（詳本院卷第三二頁至第三五頁、
    第三八頁至第四八頁）可按。雖被告甲○○曾於九十三年一
    月十九日至高雄市立小港醫院精神科就診，並於同年二月五
    日至高雄市立小港醫院之精神科及泌尿科就診，然此三次就
    醫時間，距被告甲○○於九十三年七月十一日九時許採尿送
    驗之時間，已有數月之久，不但已過前開用藥期間（二十八
    日、二十一日），且依一般經驗法則，被告甲○○應不致於
    九十三年七月十一日九時許採尿前，再服用前揭就醫所開立
    之藥物。是被告甲○○經警於九十三年七月十一日九時許採
    尿送驗後，呈甲基安非他命陽性反應，應與其是否服用精神
    科等藥物無關。況依前開(三)之說明，縱認被告甲○○於九十
    三年七月十一日九時許經警採尿前，確實服用藥物ＲＩＳＰ
    ＥＲＩＤＡＬ（ＲＩＳＰＥＲＩＤＯＮＥ、理思必妥），亦
    不致因代謝而致尿液檢驗之結果呈甲基安非他命陽性反應。
  (五)此外，被告甲○○前因施用第二級毒品案件，經本院以88年
    度毒聲字第1380號裁定送觀察、勒戒後，認有繼續施用毒品
    之傾向，再經本院以88年度毒聲字第1591號裁定令入戒治處
    所，施以強制戒治一年，後經本院以88年度毒聲字第2962號
    裁定停止戒治，所餘戒治期間，付保護管束，然於保護管束
    期間，又再施用第二級毒品安非他命，經本院以89年度毒聲
    字第1518號裁定撤銷停止戒治，並令入戒治處所施以強制戒
    治，而於九十一年一月十五日強制戒治執行完畢釋放出所，
    有前開刑事裁定、臺灣臺南地方法院檢察署刑案資料查註紀
    錄表及臺灣高等法院被告全國前案紀錄表各一份在卷可按，
    足認被告甲○○於強制戒治執行完畢釋放後五年內，再犯毒
    品危害防制條例第十條之罪無疑。
  (六)綜上所述，被告甲○○前揭所辯，顯係事後卸責之詞，不足
    採信，本件事證明確，被告甲○○犯行堪以認定。
二、查安非他命為第二級毒品，毒品危害防制條例第二條第二項
    第二款定有明文。故核被告甲○○所為，係犯毒品危害防制
    條例第十條第二項之施用第二級毒品罪。其施用前持有第二
    級毒品之低度行為，為施用第二級毒品之高度行為所吸收，
    不另論罪。又被告甲○○曾因違反毒品危害防制條例案件，
    經臺灣高等法院臺南分院以90年度上易字第1166號判處有期
    徒刑八月確定，於九十一年九月二十一日執行完畢，有臺灣
    高等法院被告全國前案紀錄表在卷可證，其受有期徒刑之執
    行完畢，五年以內再犯本件有期徒刑以上之罪，為累犯，應
    依法加重其刑。爰審酌被告甲○○有如事實欄所載之多次施
    用毒品前科，有前開臺灣臺南地方法院檢察署刑案資料查註
    紀錄表及臺灣高等法院被告全國前案紀錄表各一份在卷可參
    ，猶不知悔改，再犯本件施用第二級毒品罪，並審酌其犯罪
    之動機、目的、手段、所生危害，施用毒品之次數、犯罪後
    否認犯行之態度及施用毒品自戕身心等一切情狀，量主如主
    文所示之刑，以資懲戒。
據上論斷，應依刑事訴訟法第二百九十九條第一項前段，毒品危
害防制條例第十條第二項，刑法第十一條前段、第四十七條，判
決如主文。
本案經檢察官乙○○到庭執行職務。
中　　華　　民　　國　　94　　年　　3 　　月　　31　　日
　　　　　　　　　刑事第十一庭
                        審判長法官  鄧希賢
                              法官  楊佳祥
                              法官  陳金虎
以上正本證明與原本無異。
如不服本判決應於送達後十日內向本院提出上訴狀。
　　　　　　　　　　　　書  記  官  楊建新
中　　華　　民　　國　　94　　年　　3　　月　　 31　　日
附錄法條：
毒品危害防制條例第十條第二項：
施用第二級毒品者，處三年以下有期徒刑。
